【裁判字號】    92,自,120
【裁判日期】    920321
【裁判案由】    詐欺
【裁判全文】
臺灣臺北地方法院刑事裁定                          九十二年度自字第一二號
    自  訴  人  乙○○
    被      告  甲○○
右列被告因詐欺案件，經自訴人提起自訴，本院裁定如左：
    主  文
自訴駁回。
    理  由
一、自訴意旨詳如附件刑事自訴狀影本所載。
二、按法院或受命法官於自訴案件第一次審判期日前訊問及調查結果，如認為案件有
    刑事訴訟法第二百五十二條至第二百五十四條之情形者，得以裁定駁回其自訴，
    同法第三百二十六條第三項定有明文。次按刑法第三百三十九條第一項詐欺罪之
    成立，以意圖為自己或第三人不法所有，以詐術使人將本人或第三人之物交付為
    要件，所謂以詐術使人交付，必須被詐欺人因其詐術而陷於錯誤，若其所用方法
    ，不能認為詐術，亦不致使人陷於錯誤，即不構成該罪（最高法院四十六年台上
    字第二六０號判例參照）；至民事債務當事人間，若有未依債務本旨履行給付債
    務之情形，因在一般社會經驗上可能之原因甚多，或因不可歸責之事由無法給付
    ，或因合法得對抗他造主張抗辯而拒絕給付，甚或於債之關係成立後始因可歸責
    之事由而遲延給付，均有可能，非必出於自始無意給付之詐欺一端，是苟無足以
    證明被告於債之關係發生時自始即欲故意成立財產犯罪之積極證據，自不得僅以
    被告債信違反之客觀事後狀態，推定被告該當於意圖不法所有並施用詐術之詐欺
    罪構成要件。
三、本件自訴人乙○○認被告甲○○涉有詐欺罪嫌，無非係以其指訴：被告甲○○（
    藝名沈湘）於民國八十五年六月及七月分別簽發本票二紙，共計新台幣（下同）
    七萬元，謂生活困苦，要求自訴人暫借予週轉，保證將在期限內返還，自訴人誤
    信其有還款能力，遂借予被告，詎本票屆期經提示未獲兌現，被告置之不理、避
    不見面，涉犯刑法第三百三十九條之詐欺罪嫌云云；並提出本票影本二紙，為其
    主要論據。自訴人及被告經傳訊雖均未到庭，惟查，自訴人於自訴狀自承被告係
    以生活困苦為由向其借款，則自訴人自應知悉被告當時之經濟能力不佳，應可據
    以評估被告有無還款能力，自行決定是否借款予被告，尚難認被告有何使用詐術
    可言；又自訴人提出之本票影本二紙，縱可證明被告欠債之事實，然如上所述，
    嗣後給付遲延之原因甚多，非必出於自始無意給付之詐欺一端，而自訴人除被告
    未返還借款之事實外，並無提出其他被告自始即有意行騙之積極事證，以此債務
    不履行之事實，尚難認被告初始即有不法所有之意圖，本案應屬單純債務不履行
    之民事糾紛，核與詐欺罪之構成要件自屬有間。此外，復查無積極證據足認被告
    有何詐欺犯行，是被告犯罪嫌疑顯有不足，而有刑事訴訟法第二百五十二條第十
    款之情形，依首揭說明，自應駁回本件自訴。
據上論斷，應依刑事訴訟法第二百五十二條第十款、第三百二十六條第三項，裁定如
主文。
中      華      民      國    九十二    年      三      月    二十一    日
                                    臺灣臺北地方法院刑事第七庭
                                        法  官  蕭  清  清
右正本證明與原本無異
如不服本裁定應於送達後五日內向本院提出抗告狀
                                        書記官  劉  麗  英
中      華      民      國    九十二    年      三      月    二十七    日


司法院資訊處製作；財團法人民間司法改革基金會備份。
